【裁判字號】    99,簡上,832
【裁判日期】    991007
【裁判案由】    詐欺
【裁判全文】
臺灣板橋地方法院刑事判決             99年度簡上字第832號
上  訴  人
即  被  告  甲○○
上列上訴人即被告因詐欺案件，不服本院99年度簡字第2196號中
華民國99年6 月11日第一審判決（聲請簡易判決處刑案號：99年
度偵字第5544、5546、6277號），提起上訴，本院管轄之第二審
合議庭判決如下：
    主  文
上訴駁回。
甲○○緩刑貳年；並應向被害人丙○○、乙○○支付如附表所示
數額之財產上損害賠償。
    事  實
一、甲○○依其智識程度及生活經驗，已預見將自己之金融帳戶
    提供予不熟識之人使用，可能遭利用作為詐欺取財犯罪之取
    款工具，竟仍不違背其本意，基於幫助詐欺取財之不確定故
    意，於民國98年11月間某日，將其前向華南商業銀行雙和分
    行（下稱華銀雙和分行）申請開立帳號000000000000號帳戶
    及向中華郵政股份有限公司永和郵局（下稱永和郵局）申請
    開立帳號00000000000000號帳戶之金融卡及密碼，同時交付
    予某不詳成年人，使該不詳成年人及其同夥於實行詐欺取財
    犯罪時，可指示被害人將金錢匯入該等帳戶，再持甲○○交
    付之金融卡及密碼，操作自動櫃員機提領之，甲○○即以此
    手法，幫助該不詳成年人及其同夥遂行向他人實行詐欺取財
    犯罪。嗣上開向甲○○收受金融帳戶使用之不詳成年人及其
    同夥，旋基於意圖為自己不法所有之犯意，先後實行下列行
    為：(一)於98年11月30日11時20分許起，冒充係桃園縣政府警
    察局及臺灣桃園地方法院檢察署人員，陸續以電話向丙○○
    佯稱：渠等破獲某詐騙集團，發現丙○○涉嫌販賣人頭帳戶
    ，必須前往開庭並至法警室辦理提存，倘不能到場，可以將
    現金存、匯至中央存款保險局開設之專戶云云，致丙○○陷
    於錯誤，依指示於同日某時、翌日15時15分許，接續存、匯
    新臺幣（下同）10萬元、8 萬4 千元至甲○○提供之上開華
    銀雙和分行、永和郵局帳戶；(二)於98年12月1 日9 時5 分許
    起，冒充係桃園縣政府警察局警官，以電話向乙○○佯稱：
    渠等破獲某跨國洗錢公司，發現乙○○涉嫌提供身分證及存
    摺，為釐清案情，證明乙○○沒有參與犯罪，必須將乙○○
    帳戶之存款淨空，以便接受檢察官複訊查明云云，致乙○○
    陷於錯誤，依指示於同日12時31分許，以無摺存款方式存入
    10萬6 千元至甲○○提供之上開華銀雙和分行帳戶，隨即均
    遭上開不詳成年人或其同夥持甲○○交付之金融卡及密碼操
    作自動櫃員機提領一空。嗣因丙○○、乙○○察覺受騙，報
    警處理，始循線查獲上情。
二、案經丙○○、乙○○訴由臺北縣政府警察局中和第一分局、
    永和分局報請臺灣板橋地方法院檢察署檢察官偵查後聲請以
    簡易判決處刑。
    理  由
壹、程序方面：
    按被告以外之人於審判外之言詞或書面陳述，除法律有規定
    者外，不得作為證據，刑事訴訟法第159 條第1 項固定有明
    文。惟被告以外之人於審判外之陳述，雖不符同法第159 條
    之1 至之4 之規定，而經當事人於審判程序同意作為證據，
    法院審酌該言詞陳述或書面陳述作成時之情況，認為適當者
    ，亦得為證據；當事人、代理人或辯護人於法院調查證據時
    ，知有第159 條第1 項不得為證據之情形，而未於言詞辯論
    終結前聲明異議者，視為有前項之同意，此亦據同法第159
    條之5 規定甚明。查本件被告、檢察官於本院準備程序中均
    未就證據能力提出爭執，且迄於言詞辯論終結前，亦未就本
    院所調查之證據主張有刑事訴訟法第159 條第1 項不得為證
    據之情形，應認均已同意得作為本案之證據。從而，下述證
    據資料縱有屬傳聞證據，且不符刑事訴訟法第159 條之1 至
    之4 之規定者，經本院審酌各該證據資料作成時之一切客觀
    情況，認無不適當之情事，均認有證據能力，合先敘明。
貳、實體方面：
一、上揭事實，業據被告甲○○於本院審理時坦承不諱，核與告
    訴人丙○○、乙○○於警詢時之指訴情節相符，並有華南商
    業銀行活期性存款憑條影本2 紙、郵政國內匯款收據影本1
    紙、偽造之臺灣桃園地方法院檢察署偵查卷宗、刑事傳票、
    誠信保證金監管證明及法務部執行扣押處分命令等影本、華
    銀雙和分行98年12月16日（98）華雙和存字第352 號及中華
    郵政股份有限公司板橋郵局98年12月23日板營字第09802023
    32號函送之帳戶開戶基本資料及交易往來明細附卷可稽，足
    認被告之自白與事實相符。查在金融機構開設帳戶、請領存
    摺及金融卡，一般係供作存戶個人資金流通之用，具有強烈
    之屬人性。又申請開設金融帳戶，依目前之社會現狀，鮮有
    特殊限制，一般民眾皆可於存入最低金額後申請開設，且同
    一人得向不同之金融機構申請數個存款帳戶使用，此為眾所
    週知之事實，故依一般人之社會經驗，若遇有不熟識之人不
    欲使用該人自己名義之金融帳戶，反而要求別人提供帳戶使
    用者，對於該等帳戶是否係供合法使用，衡情絕無不起疑心
    之理。況近年以來，利用電話以各式藉口要求被害人轉帳或
    匯款至特定帳戶之詐財手法，社會上迭有所聞，而被告為具
    備通常智識程度之成年人，對此應無不知之理。故被告對於
    上開向其收集金融帳戶使用之不詳成年人，可能係詐騙集團
    成員之一，而利用其所提供之帳戶，作為詐欺取財犯罪之用
    ，使偵查機關不易追查乙節，事前應足以預見，竟仍將其前
    向金融機構所申請之金融卡及密碼，交付予該不詳成年人使
    用，顯有容認犯罪事實發生之本意，其有幫助該不詳成年人
    與其他同夥利用其金融帳戶實行詐欺取財犯罪之不確定故意
    及行為甚明。綜上所述，本件事證已臻明確，被告幫助詐欺
    取財之犯行洵堪認定，應依法論科。
二、按幫助犯之成立，主觀上行為人須有幫助故意，客觀上須有
    幫助行為，意即須對於犯罪與正犯有共同之認識，而以幫助
    之意思，對於正犯資以助力，而未參與實施犯罪之行為者而
    言（最高法院88年度台上字第1270號判決意旨參照）。本件
    被告將其申請開立金融帳戶之金融卡、密碼交付予某不詳成
    年人，供該不詳成年人及其同夥作為對被害人實行詐欺取財
    犯罪之取款工具，被告縱非基於直接故意，但仍有幫助他人
    實行詐欺取財犯罪之間接故意，且所為提供金融帳戶之行為
    ，亦屬刑法詐欺罪構成要件以外之行為。是核被告所為，係
    犯刑法第30條第1 項前段、刑法第339 條第1 項之幫助詐欺
    取財罪。其係以幫助之意思，參與構成要件以外之行為，爰
    依刑法第30條第2 項規定，按正犯之刑減輕之。被告以1 個
    交付行為，同時提供2 個帳戶之金融卡給某不詳成年人使用
    ，嗣該不詳成年人及其同夥藉以對被害人丙○○、乙○○實
    行詐欺取財犯行，侵害數個財產法益，為同種想像競合犯，
    應依刑法第55條規定，論以一罪。原審以被告罪證明確，引
    用刑法第30條第1 項前段、第2 項、第339 條第1 項、第55
    條、第41條第1 項前段、刑法施行法第1 條之1 第1 項、第
    2 項前段，並審酌被告並無前科，其提供帳戶資料供他人詐
    欺取財，助長詐騙財產犯罪之風氣，增加被害人尋求救濟之
    困難，並擾亂金融交易往來秩序，危害社會正常交易安全，
    兼衡其犯罪之動機、目的、手段、被害人之損害金額等一切
    情狀，判處被告有期徒刑4 月，如易科罰金，以新臺幣1 千
    元折算1 日，其認事用法均無違誤，量刑亦屬適當。從而，
    被告提起本件上訴，洵無理由，應予駁回。
三、惟查，被告前未曾因故意犯罪受有期徒刑以上刑之宣告，有
    臺灣高等法院被告全國前案紀錄表可憑，其因一時失慮，致
    罹刑章，於本院審理時坦承犯行，良有悔意，並與被害人丙○○、乙○○成立調解，已分別支付部分賠償金，餘款承諾
    繼續分期償還，此有本院調解筆錄、本院板橋簡易庭調解方
    案、郵政跨行匯款申請書等影本及本院電話紀錄各1 份存卷
    足稽（見本院卷第33至35頁、第47、48頁），且被害人丙○○、乙○○亦均到庭表明願意原諒被告，同意給予被告緩刑
    機會（見本院卷第31頁反面），本院審酌上情，認原審對被
    告所宣告之刑，以暫不執行為適當，爰諭知緩刑2 年，以勵
    自新。另為督促被告繼續履行調解承諾之分期賠償金，併依
    刑法第74條第2 項第3 款規定，命被告向被害人丙○○、乙○○支付如附表所示數額之財產上損害賠償，以兼顧被害人
    之權益。
據上論斷，應依刑事訴訟法第455 條之1 第1 項、第3 項、第36
8 條，刑法第74條第1 項第1 款、第2 項第3 款，判決如主文。
本案經檢察官陳旭華到庭執行職務。
中    華    民    國    99    年    10    月    7     日
                  刑事第九庭  審判長法  官  李幼妃
                                    法  官  鄭凱文
                                    法  官  朱嘉川
以上正本證明與原本無異。
不得上訴。
                                    書記官  陳聖儒
中    華    民    國    99    年    10    月    7     日
附錄本案論罪科刑法條全文
刑法第339 條：
意圖為自己或第三人不法之所有，以詐術使人將本人或第三人之
物交付者，處5年以下有期徒刑、拘役或科或併科1千元以下罰金
。
以前項方法得財產上不法之利益或使第三人得之者，亦同。
前二項之未遂犯罰之。
附表：
┌────┬────┬─────────────────┬─────┐
│給付對象│給付金額│給付方式                          │備註      │
│(被害人)│(新臺幣)│(貨幣單位：新臺幣)                │          │
├────┼────┼─────────────────┼─────┤
│丙○○  │拾壹萬元│自民國99年10月25日起，至101 年7 月│原賠償金額│
│        │        │25日止，於每月25日各給付伍仟元。如│拾貳萬元，│
│        │        │有二期未按期履行，視為全部到期。  │被告已分別│
│        │        │                                  │於99年8 月│
│        │        │                                  │25日、同年│
│        │        │                                  │9 月25日各│
│        │        │                                  │給付伍仟元│
├────┼────┼─────────────────┼─────┤
│乙○○  │玖萬元  │自民國99年10月起，至100年12月止， │原賠償金額│
│        │        │於每月末日前各給付陸仟元。如有一期│拾萬陸仟元│
│        │        │未按期履行，視為全部到期。        │，被告已於│
│        │        │                                  │99年8 月24│
│        │        │                                  │日給付壹萬│
│        │        │                                  │元，於同年│
│        │        │                                  │9 月27日給│
│        │        │                                  │付陸仟元。│
└────┴────┴─────────────────┴─────┘

司法院資訊處製作；財團法人民間司法改革基金會備份。
